【裁判字號】    92,裁,1665
【裁判日期】    921120
【裁判案由】    聲請停止執行
【裁判全文】
最  高  行  政  法  院  裁  定                  九十二年度裁字第一六六五號
    抗  告  人  甲○○
右抗告人因與相對人新竹縣政府間聲請停止執行事件，對於中華民國九十二年十月十
四日臺北高等行政法院九十二年度停字第一○七號裁定提起抗告，本院裁定如左︰
    主  文
抗告駁回。
抗告訴訟費用由抗告人負擔。
    理  由
一、按抗告法院認抗告為不合法或無理由者，應為駁回抗告之裁定。
二、本件抗告意旨略謂：徵收行為必須合乎法令，法令中有強制規定者，徵收必須依
    該強制規定，否則其徵收應為無效，徵收無效則其爾後所有函件應係獨立之行政
    處分，不能認係接續行為。查相對人徵收抗告人之土地及建物，未依土地徵收條
    例第四十七條規定及平均地權條例第五十四條、第五十五條之二及同條例施行細
    則第七十一條暨內政部訂頒區段徵收作業補充規定，其區段徵收之分配，應為無
    效，從而，相對人民國（以下同）九十二年八月十一日府地測字第○九二○○八
    九六○五號及九十二年九月十六日府地測字第○九二○一○二四九一號函係徵收
    無效後之行政處分，抗告人自得對該處分請求裁定停止執行，為此求為廢棄原裁
    定。
三、原法院以：本件土地徵收已確定，嗣抗告人向相對人申請配回原建物所坐落之土
    地，業經相對人否准，抗告人並未就該否准之行政處分提起行政救濟，相對人乃
    以九十二年九月十六日府地測字第○九二○一○二四九一號函限抗告人於九十二
    年十月二十一日前自動拆除建物，否則相對人執行拆除，屆時其建物自動拆除獎
    勵金新臺幣九九二、四七三元將不得發給，該函顯係通知相對人所為實現前述已
    確定之土地徵收處分所為之接續執行行為，屬告誡行為，並非獨立發生公法上法
    律效果之行政處分，非屬訴願法第九十三條第三項規定得依聲請停止執行之行政
    處分，抗告人停止執行之聲請，於法不合，爰駁回抗告人之聲請。
四、本院按：「本法所稱行政處分，係指行政機關就公法上具體事件所為之決定或其
    他公權力措施而對外直接發生法律效果之單方行政行為。」行政程序法第九十二
    條第一項定有明文。由此可知，行政機關之函文是否為行政處分，應以其是否合
    致前開法條所規定之要件為斷，非謂行政處分苟為無效，其後行政機關所作成與
    該無效之行政處分相關之函文俱屬行政處分。次按：「行政處分未經撤銷、廢止
    ，或未因其他事由而失效者，其效力繼續存在。無效之行政處分自始不生效力。
    」「行政處分有下列各款情形之一者，無效︰一、不能由書面處分中得知處分機
    關者。二、應以證書方式作成而未給予證書者。三、內容對任何人均屬不能實現
    者。四、所要求或許可之行為構成犯罪者。五、內容違背公共秩序、善良風俗者
    。六、未經授權而違背法規有關專屬管轄之規定或缺乏事務權限者。七、其他具
    有重大明顯之瑕疵者。」行政程序法第一百十條第三項、第一百十一條分別定有
    明文。經查：本件抗告人對相對人九十二年九月十六日府地測字第○九二○一○
    二四九一號函，如何與前述行政處分之要件合致，足認係屬行政處分，並未予舉
    證，其遽以本件土地徵收之行政處分係屬無效，即認相對人前開函係屬行政處分
    ，揆之前開說明，並非可採。況本件抗告人並未論及本件土地徵收有合於行政程
    序法第一百十一條各款所定行政處分無效之事由；又本件土地徵收之處分復未經
    撤銷，自難認本件土地徵收係屬無效。抗告人所述相對人未依土地徵收條例第四
    十七條規定及平均地權條例第五十四條、第五十五條之二及同條例施行細則第七
    十一條暨內政部訂頒區段徵收作業補充規定辦理本件土地徵收，本件土地徵收係
    屬無效云云，均不足採。又相對人上開九十二年九月十六日府地測字第○九二○
    一○二四九一號函並非行政處分，業據原審論明，則原審以該函非屬訴願法第九
    十三條第三項得聲請停止執行之對象，駁回抗告人之聲請核無不合，抗告意旨求
    予廢棄，為無理由。
五、依行政訴訟法第一百零四條、民事訴訟法第九十五條、第七十八條，裁定如主文
    。
中    華    民    國    九十二      年      十一      月      二十      日
                    最 高 行 政 法 院  第 三 庭
                                審 判 長 法  官      葉  振  權
                                         法  官      鄭  淑  貞
                                         法  官      吳  錦  龍
                                         法  官      劉  鑫  楨
                                         法  官      吳  明  鴻
右  正  本  證  明  與  原  本  無  異
                                         法院書記官  阮  桂  芬
中    華    民    國    九十二      年      十一      月      二十      日


司法院資訊處製作；財團法人民間司法改革基金會備份。
